【裁判字號】    90,台上,265
【裁判日期】    900222
【裁判案由】    履行契約
【裁判全文】
最高法院民事裁定                                  九十年度台上字第二六五號
    上  訴  人  丙○○
    訴訟代理人  洪崇欽律師
    被 上訴 人  甲○○
                乙○○
                丁○○
    共      同
    訴訟代理人  林根煌律師
右當事人間請求履行契約事件，上訴人對於中華民國八十九年九月十九日台灣高等法
院台中分院第二審判決（八十九年度上字第二二九號），提起上訴，本院裁定如左：
    主  文
上訴駁回。
第三審訴訟費用由上訴人負擔。
    理  由
按對於第二審判決上訴，非以其違背法令為理由，不得為之。民事訴訟法第四百六十
七條定有明文。依同法第四百六十八條規定，判決不適用法規或適用不當者，為違背
法令。而判決有同法第四百六十九條所列各款情形之一者，為當然違背法令。是當事
人提起上訴，如依民事訴訟法第四百六十八條規定，以第二審判決有不適用法規或適
用法規不當為理由時，其上訴狀或理由書應有具體之指摘，並揭示該法規之條項或其
內容。若係成文法以外之法則，應揭示該法則之旨趣。倘為司法院解釋、或本院之判
例，則應揭示該判解之字號或其內容。如以民事訴訟法第四百六十九條所列各款情形
為理由時，其上訴狀或理由書，應揭示合於該條款之事實。上訴狀或理由書如未依此
項方法表明，或其所表明者，顯與上開法條規定之情形不相合時，即難認為已對第二
審判決之違背法令有具體之指摘，其上訴自難認為合法。本件上訴人對第二審判決提
起上訴，雖以該判決違背法令為由，惟核其上訴理由狀所載內容，徒就原審取捨證據
、認定事實及解釋契約之職權行使，所論斷：兩造於民國七十四年三月十二日在台中
市東區調解委員會成立調解，上訴人同意將其所代表繼承兩造之父所有之同區○○段
二六－一號土地面積○‧二三九六公頃、二六－二號土地面積○‧○八八七公頃、二
六－三號土地面積○‧二九三九公頃之所有權應有部分分為六份，給予被上訴人各一
份權益。被上訴人於調解時並不知上開土地已逕分割出同段二六－四、二六－五、二
六－六號土地，而兩造調解契約之真意係包括前開逕分割出之土地在內，調解後上開
土地又再分割，詳如第一審判決附表所示，從而被上訴人依調解契約，請求上訴人辦
理移轉登記如第一審判決附表所示土地所有權應有部分予伊等，核與前開調解非屬同
一事件，應予准許等情，指摘為不當，並泛言原判決理由矛盾，而未具體表明究有如
何合於不適用法規、適用法規不當、或民事訴訟法第四百六十九條所列各款之事實，
難認對該判決之如何違背法令已有具體之指摘。依首揭說明，應認其上訴為不合法。
又查證人即兩造之兄弟林天富於第一審證稱，伊係知道六十九年間分割土地，而非六
十九年間即知道分割土地云云（見第一審訴更字卷四八頁正面），且上訴人於原審陳
稱伊無法舉證證明被上訴人於調解時知悉逕行分割之事實（見原審上字卷五六頁），
是原審認定被上訴人於調解時不知前開逕行分割情事，自無不合。再查兩造於前開調
解時所表示前述二六－一、二六－二、二六－三號土地之面積，核與各該土地於六十
五年間逕為土地重測前之面積相符，有土地登記簿謄本可稽（見第一審訴字卷一五頁
、一八頁、六○頁），原判決誤載為與各該土地六十九年間分割前之面積相符，係屬
依法裁定更正之問題。至上訴人於上訴本院後，始辯稱前開調解內容有傳訊調解委員
說明之必要云云，核屬新防禦方法，依民事訴訟法第四百七十六條第一項規定，本院
不得予以斟酌。本件仍應認上訴人之上訴尚未合法表明上訴之理由，其上訴難謂為合
法，併此明。
據上論結，本件上訴為不合法。依民事訴訟法第四百八十一條、第四百四十四條第一
項、第九十五條、第七十八條，裁定如主文。
中      華      民      國     九十     年      二      月    二十二    日
                              最高法院民事第八庭
                                  審判長法官  蘇  茂  秋
                                        法官  徐  璧  湖
                                        法官  曾  煌  圳
                                        法官  李  慧  兒
                                        法官  謝  正  勝
      右正本證明與原本無異
                                              書  記  官
中      華      民      國     九十     年      三      月      九      日


司法院資訊處製作；財團法人民間司法改革基金會備份。
